臺灣台北地方法院民事判決　九十一年訴字第一七一三號
　　原　　　告　亞洲信託投資股份有限公司
　　法定代理人　甲○○
　　訴訟代理人　己○○
　　被　　　告　丙○○
　　　　　　　　乙○○
　　　　　　　　丁○○
　　訴訟代理人　戊○○
右當事人間請求清償債務事件，本院判決如左：
    主　　　文
被告應連帶給付原告新台幣貳佰柒拾玖萬捌仟零伍拾陸元，及自民國八十九年八月二
十五日起至清償日止，按年息百分之八點五計算之利息，並逾期在六個月以內者，按
上開利率百分之十，逾期六個月以上者，按上開利率百分之二十計算之違約金。
原告其餘之訴駁回。
訴訟費用由被告連帶負擔。
本判決第一項於原告以新台幣壹佰萬元供擔保後，得假執行。但被告如於假執行實施
前，以新台幣貳佰柒拾玖萬捌仟零伍拾陸元預供擔保，得免為假執行。
原告其餘假執行之聲請駁回。
    事    實
甲、原告方面：
一、聲明：（一）請求判決被告等應連帶給付新台幣（以下同）二百九十四萬零五十
    四元及自民國（下同）八十九年八月二十五日起至清償日止按年息百分之八點五
    計算利息，其逾期六個月以內者，另按上開利率之一成，逾六個月以上者其超過
    六個月部分，按上開利率之二成計付違約金。（二）願供擔保請准宣告假執行。
二、陳述略稱：
(一)被告丙○○邀同其餘被告乙○○、丁○○為連帶保證人，向原告借款三百萬元，
    約定自八十七年九月二十五日起，依年金法，按月攤付本息，不依約清償本金時
    ，視為全部到期，利息按年息百分之八點五計付，遲延清償時，除仍按上開利率
    計算外，逾期在六個月以內部分，另按原訂利率之一成加付違約金，逾期六個月
    以上者，其超過六個月部分，違約金加倍計付。經立具同一內容之借據乙紙，暨
    約定書乙紙，交與原告收執。惟被告自八十九年八月二十五日起，即未繳納本息
    ，依約定視為全部到期，依法被告等自應負連帶給付責任，並應連帶給付二百九
    十四萬零五十四元及自八十九年八月二十五日起至清償日止按年息百分之八點五
    計算之利息及違約金。
(二)被告辯稱簽立之借據為空白，空白部分皆為事後補寫。惟查原告屬銀行法規範之
    金融機構，授信過程均有一定之程序，首先需提出申請、審核、核准後，再簽立
    借據與相關之文件及撥款。其審核內容除借款項目、用途、擔保品價值、還款能
    力，亦包括借款金額、期間及利率。至於借據並不在核准前審核，核准後始簽立
    借據。故先簽立空白借據並無意義，且申請借款並非每件皆可獲准。依一般常理
    判斷，簽立空白契約而為保證責任，實屬無稽，所援用最高法院七十七年台上字
    第二六七號判例亦不適合。
(三)被告丙○○聲稱尚欠本金二百七十九萬八千零五十六元，所增加一十四萬一千九
    百九十八元之債權不存在。惟原告請求之金額增加部分即一十四萬一千九百九十
    八元，之所以列入請求之本金，是依四三年台上四七七號最高法院判例：「在銀
    錢業方面，如確有將利息滾入原本再生利息之特別習慣，亦不失為民法第二百零
    七條第二項所稱之商業上習慣」等語，原告之請求依法有據。
三、證據：提出借據、授信約定書、放款貸放登錄單、信託資金取款憑條、貸款明細
    分類帳、本票等文件影本各一件為證。
乙、被告方面：
    被告丙○○未於言詞辯論期日到場，據其以前提出之書狀，與被告乙○○、丁○○聲明及陳述如後：
一、聲明：（一）原告之訴駁回。（二）被告若受不利判決，願供擔保請准宣告免為
    假執行。
二、陳述：
(一)按依原告於九十年一月三日所交付被告丙○○之「餘額證明書」及臺灣桃園地方
    法院九十年二月十四日九十年度壢簡字第五十九號和解筆錄內容所載，足證被告
    丙○○積欠原告之債務，並非如原告聲明所請求之二百九十四萬零五十四元，原
    告就其其請求金額中之一十四萬一千九百九十八元債權不存在。
(二)原告所提出之本件系爭借據、本票、授信約定書分別交由被告乙○○、丁○○簽
    章立書時，借款金額、借款期間、違約金、還本付息方式、訴訟管轄法院各欄均
    為空白，被告丙○○嗣於八十七年九月二十五日始補寫「參佰萬元」等字樣，其
    餘各欄均係原告事後自行填寫，是被告乙○○、丁○○等保證人均無法得知並衡
    量主債務人之償還能力而影響渠等保證意願，依民法第一百六十六條及司法院第
    一二七八號解釋，被告乙○○、丁○○與原告間之保證契約尚未成立，自無庸就
    被告丙○○所負之本件系爭債務負連帶清償責任。
三、證據：提出亞洲信託投資股份有限公司餘額證明書、臺灣桃園地方法院九十年二
    月十四日九十年度壢簡字第五十九號和解筆錄影本各一件。
    理    由
甲、程序方面：
一、本件依兩造簽訂之授信約定書第十一條之規定，合意以臺灣臺北地方法院為第一
    審管轄法院，且係經臺灣桃園地方法院裁定移送本院，則本院自有管轄權，合先
    敘明。
二、按訴狀送達後，原告不得將原訴變更或追加他訴，但擴張或減縮應受判決事項之
    聲明者，不在此限，民事訴訟法第二百五十五條第一項第三款定有明文。是原告
    原本請求自九十年三月三十日起算利息、違約金，嗣於九十一年七月十七日本院
    審理時請求改自八十九年八月二十五日起算利息、違約金，僅為訴之聲明之擴張
    ，參之前揭條文之說明，自應予以准許。
三、本件被告丙○○未於言詞辯論期日到場，查無民事訴訟法第三百八十六條所列各
    款情形，爰依原告之聲請，由其一造辯論而為判決。
乙、得心證之理由：
一、本件原告主張：被告丙○○邀同其餘被告為連帶保證人，向原告借款三百萬元，
    約定自八十七年九月二十五日起，依年金法按月攤付本息，不依約清償本金時，
    視為全部到期，利息按年息百分之八點五計付，遲延清償時，除仍按上開利率計
    算外，逾期在六個月以內部分，另按原訂利率之一成加付違約金，逾期六個月以
    上者，其超過六個月部分，違約金加倍計付，惟被告等自八十九年八月二十五日
    起，即未繳納本息，依約定視為全部到期，被告等自應就聲明所示之金額負連帶
    清償責任等語，業據其提出借據、授信約定書、放款貸放登錄單、信託資金取款
    憑條、貸款明細分類帳、本票等文件影本各一件為證。
二、被告丙○○對於積欠原告二百七十九萬八千零五十六元本金及自八十九年八月二
    十五日起即未再支付本息等事實未予爭執，惟就原告超過二百七十九萬八千零五
    十六元之請求，則否認原告債權之存在，並提出亞洲信託投資股份有限公司「餘
    額證明書」、臺灣桃園地方法院九十年二月十四日九十年度壢簡字第五十九號和
    解筆錄影本各一件為證。
三、按利息不得滾入原本，再生利息，民法第二百零七條定有明文；又民事訴訟如係
    由原告主張權利者，應先由原告負舉證之責，若原告先不能舉證，以證實自己主
    張之事實為真實，則被告就其抗辯事實即令不能舉證，或其所舉證據尚有疵累，
    亦應駁回原告之請求，最高法院十七年上字第九一七號著有判例可資參照。本件
    原告雖主張：本件超出二百七十九萬八千零五十六元之請求，係將前開本金之利
    息滾入原本再生利息所計算之結果，此為商業上習慣等語。惟本件原告對其與被
    告丙○○在臺灣桃園地方法院九十年二月十四日九十年度壢簡字第五十九號事件
    中，就超過二百七十九萬八千零五十六元本金部分確認債權不存在達成和解，及
    前揭「餘額證明書」載明：被告丙○○至九十年一月二日止積欠原告之餘額為新
    台幣二百七十九萬八千零五十六元等語之事實均不予爭執，則參之前揭判例意旨
    ，原告就前開有利於己之商業上複利之習慣，自應負舉證責任。然原告於本院審
    理期間並未提出任何證據以證明原告銀行或銀行實務界有此商業上習慣，是其對
    被告丙○○超出二百七十九萬八千零五十六元關於本金之請求不能證明，此部分
    自應予以駁回。
四、又本件被告丙○○、乙○○、丁○○雖均抗辯：原告所提出之本件系爭借據、本
    票、授信約定書於交由被告等三人簽章立書時，借款金額、借款期間、違約金、
    還本付息方式、訴訟管轄法院各欄均為空白，被告丙○○僅於八十七年九月二十
    五日補寫「參佰萬元」等字樣，其餘各欄均係原告事後自行填寫云云。惟按當事
    人主張有利於己之事實者，就其事實有舉證之責任，民事訴訟法第二百七十七條
    定有明文；又原告對於自己主張之事實已盡證明之責後，被告對其主張，如抗辯
    其不實，並提出反對之主張者，則被告對其反對之主張，亦應負證明之責，此為
    舉證責任分擔之原則，此亦有最高法院十八年上字第二八五五號判例可資參照。
    經查，被告等對於渠等於本件系爭借據、本票、授信約定書上之簽名及印文之真
    正，均不予爭執；而徵之常情，不論係主債務人或連帶保證人，為明確自己之所
    負債務及保證債任之範圍，通常均係於得知其負責任全部內容，並與貸款者達成
    後合意後，始會在契約或票據上簽名，被告等既主張前揭有利渠等之變態事實，
    依舉證責任分配之原則，自應由被告等就此變態之事實予以舉證。然被告等並未
    就渠等前揭主張舉證以實其說，參之前揭條文及判例之說明，自難憑採。
五、按借用人應於約定期限內，返還與借用物種類、品質、數量相同之物，民法第四
    百七十八條前段定有明文。又保證債務之所謂連帶，係指保證人與主債務人負同
    一債務，對於債權人各負全部給付之責任者而言，此觀之民法第二百七十二條第
    一項規定連帶債務文義甚明，亦有最高法院四十五年度台上字第一四二六號判例
    可資參照。經查，被告丙○○邀同其餘被告乙○○、丁○○為連帶保證人，向原
    告借款三百萬元，約定自八十七年九月二十五日起，依年金法，按月攤付本息，
    不依約清償本金時，視為全部到期，利息按年息百分之八點五計付，遲延清償時
    ，除仍按上開利率計算外，逾期在六個月以內部分，另按原訂利率之一成加付違
    約金，逾期六個月以上者，其超過六個月部分，違約金加倍計付，惟被告丙○○
    自八十九年八月二十五日起，即未繳納本息，目前被告丙○○尚積欠原告本金二
    百七十九萬八千零五十六元及如主文所示之利息、違約金等事實業如前述；而被
    告乙○○、丁○○對於本件系爭本票上發票人欄及借據上連帶保證人欄上簽名之
    真正均不予爭執，此外復有授信約定書、放款貸放登錄單、信託資金取款憑條、
    貸款明細分類帳等文件影本各一件附卷可憑。從而，參之前揭條文及判例之說明
    ，原告依消費借貸及連帶保證之法律關係，請求被告等連帶給付二百七十九萬八
    千零五十六元及如主文所示之利息、違約金，即屬有據，應予准許，超過此部分
    之請求，並非有理，應予駁回。
丙、假執行之宣告：
    兩造陳明願供擔保，請求宣告假執行及免為假執行，就原告勝訴部分，核均無不
    合，茲分別酌定相當之擔保金額，予以准許；至原告敗訴部分，其假執行之聲請
    失所附麗，應併予駁回。
丁、結論：
    本件原告之訴為一部有理由，一部無理由，依民事訴訟法第三百八十五條第一項
    前段、第八十五第二項、第七十九條但書、第三百九十條第二項、第三百九十二
    條，判決如主文。
中　　　華　　　民　　　國　　九十一　　年　　七　　月　　　三十一　　　日
　　　　　　　　　　　　　　　　　　　民事第六庭　法　　　官　黃蓓蓓
右為正本係照原本作成
如對本判決上訴，須於判決送達後廿日內向本院提出上訴狀
中　　　華　　　民　　　國　　九十一　　年　　七　　月　　　三十一　　　日
　　　　　　　　　　　　　　　　　　　　　　　　　法院書記官　柯金珠
